臺灣臺東地方法院刑事判決　　　　　　　　　　　　　九十三年度易字第二四八號
　　公　訴　人　臺灣臺東地方法院檢察署檢察官
　　被　　　告　丙○○○
　　　　　　　　己○○
　　　　　　　　丁○○
　　　　　　　　庚○○○
右列被告因竊佔案件，經檢察官提起公訴（九十三年度偵字第一九四○號），本院判
決如左：
    主  文
本件免訴。
    理  由
一、公訴意旨略以：被告丙○○○明知毗鄰臺東縣成功鎮○○段石傘小段七五之四（
    起訴書誤載為七五之一）地號及二八六地號未登記土地係屬中華民國所有，己○○明知臺東縣成功鎮○○段石傘小段二九二地號及二九五地號之東方未登記土地
    係屬中華民國所有，丁○○及庚○○○明知毗鄰臺東縣成功鎮○○段石傘小段六
    七二地號未登記土地係屬中華民國所有，丙○○○、己○○、丁○○及庚○○○
    竟均意圖為自己不法之利益，於不詳時間，丙○○○竊佔毗鄰臺東縣成功鎮○○
    段石傘小段七五之一地號及二八六地號未登記之中華民國所有土地（面積○‧二
    五六八公頃），在其上種植花生及椰子樹；己○○竊佔臺東縣成功鎮○○段石傘
    小段二九二地號及二九五地號之東方未登記之中華民國所有土地（面積○‧五四
    八四公頃），在其上種植地瓜與椰子樹；丁○○竊佔毗鄰臺東縣成功鎮○○段石
    傘小段六七二地號未登記之中華民國所有土地（面積○‧一二二三公頃），在其
    上種植花生及蔬菜；庚○○○竊佔毗鄰臺東縣成功鎮○○段石傘小段六七二地號
    未登記之中華民國所有土地（面積○‧○九七二公頃），在其上種植花生、玉米
    及地瓜。嗣於九十二年四月十五日下午三時許，為警循線查獲上情。然丙○○○
    及庚○○○於警查獲後，竟均另行起意，於不詳時間，竊佔上開原竊佔之土地，
    而繼續使用。因認被告四人均涉有刑法第三百二十條第二項之竊佔罪嫌云云。
二、按時效已完成者，應諭知免訴之判決，刑事訴訟法第三百零二條第二款定有明文
    。而竊佔罪之最高本刑為有期徒刑五年，依刑法第八十條第一項第二款規定，其
    追訴權因十年間不行使而消滅；且竊佔罪為即成犯，於其竊佔行為完成時犯罪即
    成立，以後之繼續竊佔使用乃狀態繼續而非行為繼續，故有關追訴權時效之起算
    ，苟未逾原使用範圍，即應以最初竊佔行為完成時為準，最高法院著有六十六年
    台上字第三一一八號判例可資參照。
三、訊據被告丙○○○等四人固均坦認：渠等有在前揭土地上種植作物等情，惟均辯
    稱：其等係跟著父母種植作物，已超過五十年以上，即使從其等開始種植起算，
    也超過二、三十年了等語。經查：
（一）被告丙○○○等四人佔用如事實欄所載之系爭土地均屬國有之事實，有臺東縣
      成功地政事務所九十四年二月四日函文、複丈成果圖及土地登記簿謄本等件在
      卷可按，而本件確經被告四人在上開地點種植前揭所示之作物，除據被告等自
      承在卷外，並有現場照片十九幀附卷可稽，是本件被告四人佔用之國有土地位
      置及面積如上，應堪認定。
（二）證人即臺東縣成功鎮博愛里里長戊○○證述：被告四人均住成功鎮博愛里，上
      揭土地上所種的作物，都是他們父母種的，然後交給他們種，從他們父母開始
      種至少已有五十多年了等語（見本院九十四年八月九日審判筆錄），查證人戊○○現已六十二歲，證人乙○○並證稱：派出所所長林鈺光有帶伊去找證人戊○○，證人是住在重安，所長有說證人是土生土長的等語（見同前審判筆錄）
      ，則以證人戊○○之背景，知悉被告等人種作情形，應合乎常情，且證人戊○○並就被告四人竊佔之位置證稱：「最北邊是丙○○○在種植，過來是庚○○○、丁○○、己○○。」等語，核與證人即臺東縣成功地政事務所測量員辛○○所證述之地理位置均相吻合，並有複丈成果圖在卷可參，足證其對被告四人
      佔用之情形甚為熟悉，所證殊值採信，再參以本件被告等人均已年邁，久居在
      臺東縣成功鎮○○路一帶，揆諸上情，其等辯稱：從上一輩就開始在上揭土地
      耕種，即使從其等開始起算，也已經超過三十年等語，堪信屬實。
（三）又被告四人均為原住民，俱只受有國小教育，智識程度不高，證人辛○○證稱
      ：被告四人所佔有的土地是屬於未登記的土地。如果沒有去向國有財產局辦理
      登記的話，就有上述未登記的土地的問題。成功地區除光復的時候外，後來就
      完全沒有辦過土地總登記。這些土地有時候是百姓不熟悉法令，沒有去辦理登
      記，當初是由政府來宣導法令，然後由百姓來辦理登記，再逐級呈報。被告四
      人所佔有的土地是原始就已經存在了，是因為被告他們不熟悉法令沒有去辦理
      總登記，在八十幾年的時候有清理過一次，但最近還可以辦理原住民保留地登
      記等語（見同前審判筆錄），堪信被告四人極有可能自其父母以來即使用上揭
      土地，惟因不諳法令之故而未辦理登記，然其等佔用上揭土地已逾二十年以上
      一事，應非虛假。
四、又公訴人雖認被告丙○○○及庚○○○為警查獲後，均另行起意，於不詳時間，
    再度竊佔上開原竊佔之土地，而繼續使用，另犯竊佔罪云云；惟依證人即本件查
    獲之員警乙○○證稱：「（問：你們在九十二年四月十五日查獲被告四人有竊佔
    的行為後，當時有無採取解除他門佔有的行為？）當時我們是先查獲倒廢棄物，
    然後再循線查獲被告四人竊佔的犯罪事實，然後我們就對被告四人製作筆錄，並
    會同相關單位去會勘，並沒有把現場圍起來禁止他們再繼續使用。」等語（見本
    院九十四年八月九日審判筆錄），足認本件於查獲後，並未曾解除被告等人之佔
    有，是以，即令被告丙○○○、庚○○○有繼續佔用上揭土地之事實，亦係使用
    狀態之繼續，要難認渠等有一重新的佔有使用行為，併此敘明。
五、綜上，本件公訴人並未舉出任何證據以證明被告等四人竊佔之時點，遍觀全卷，
    復查無其他證據足以證明被告等竊佔上開土地之確切時點，而被告等人辯稱其等
    在上開土地種作已逾三十年等語，則有前開證據足以證明，應堪採信，是本件既
    遲至九十二年四月十五日為警查獲始行偵查，其追訴權之時效已超過十年而完成
    ，揆諸前開規定，依法自應均為免訴之判決。
據上論斷，應依刑事訴訟法第三百零二條第二款，判決如主文。
本案經檢察官甲○○到庭執行職務。
中      華      民      國    九十四    年      八      月    二十四    日
                              臺灣臺東地方法院刑事第三庭
                                      審判長法  官  楊力進
                                            法  官  連雅婷
                              法  官  范乃中
右正本證明與原本無異。
如不服本判決，應於判決送達後十日內向本院提出上訴狀。（須附繕本）
「切勿逕送上級法院」
                                            書記官  陳俊德
中      華      民      國    九十四    年      八      月    二十六    日
